【裁判字號】    99,簡上,155
【裁判日期】    990827
【裁判案由】    第三人異議之訴
【裁判全文】
臺灣臺中地方法院民事判決  99年度簡上字第155號
上  訴  人  甲○○
訴訟代理人  丙○○
被 上訴 人  乙○○
上當事人間第三人異議之訴事件，上訴人對於民國99年4月20日
本院99年度簡字第4號第一審判決提起上訴，本院合議庭於99年8
月6日言詞辯論終結，判決如下：
    主      文
上訴駁回。
第二審訴訟費用由上訴人負擔。
    事實及理由
一、兩造之上訴聲明：
(一)上訴人之上訴聲明：原判決廢棄，本院98年度司執字第5528
    1號執行事件就附表所示之物所為執行程序應予撤銷。
(二)被上訴人之上訴答辯聲明：上訴駁回。並認原審判決並無不
    當。
二、本件經本院審理結果，認原審為被上訴人勝訴之判決，經核
    於法要無不合，應予維持，並引用第一審判決記載之事實及
    理由（如附件）。
三、上訴意旨略以：上訴人購入系爭房屋時，前任屋主未將東西
    搬走，故一併接收該房屋內之所有動產。上訴人已盡力提出
    查封物品之購買證明，誠如已啟封之BENQ電視1台，因近年
    購入故較容易提出購買證明，其他查封項目於房屋建成當時
    即已購入，購買已有十多年，如要上訴人提供購買證明實在
    無能為力。原審證人周莉湄為上訴人之母丙○○之友人，丙
    ○○早年因經濟因素將系爭房屋售予林宜慧，當時已有附加
    房屋內之陳設，97年間上訴人與訴外人周佳姿想將系爭房屋
    再買回來，但因對於房屋買賣不熟悉，故委請丙○○代為出
    面處理，也許證人周莉湄才會因此不清楚產權之登記，惟房
    屋之貸款亦由上訴人與周佳姿共同繳納，是上訴人與周佳姿
    對於如附表所示動產之所有權無庸置疑。而被上訴人抗辯稱
    丙○○長期擔任戶長，故該戶內查封之動產屬於丙○○即該
    戶內戶長所有云云，惟丙○○雖對系爭房屋沒有所有權，但
    因丙○○為家中長輩，為給予尊重故繼續擔任戶長，上訴人
    以為此乃人之常情。而原審判決以98年12月1日上訴人於系
    爭房屋實施查封程序時在場，上訴人未在本院對如附表所示
    動產實施查封程序時當場表示為上訴人所有而提出異議，此
    為錯誤之敘述，上訴人當場即提出異議，表示查封之動產為
    上訴人所有，乃因查封之人員表示需提出購買證明或發票，
    上訴人一時無法找出購買動產之證明，查封人員表示將購買
    證明後補亦可，上訴人始於查封筆錄上簽章等語。
四、被上訴人則以：因丙○○積欠被上訴人貸款未返還，簽發本
    票予被上訴人亦未兌現，故被上訴人強制執行丙○○之財產
    。丙○○為老戶長，故被上訴人認定如附表所示動產為丙○
    ○所有，其餘答辯理由引用原審之主張及原審判決理由等語
    。
五、得心證之理由：
(一)按第三人就執行標的物有足以排除強制執行之權利者，得於
    強制執行程序終結前，向執行法院對債權人提起異議之訴。
    強制執行法第15條前段定有明文。是以提起第三人異議之訴
    者，需符合第三人就執行標的物有足以排除強制執行之權利
    者；需於強制執行程序終結前提起；需向執行法院民事庭提
    出。又強制執行法第15條所謂就執行標的物有足以排除強制
    執  行之權利者，係指對於執行標的物有所有權、典權、留
    置權、質權存在情形之一者而言。（最高法院68年台上字第
    3 190號判例意旨參照）。故提起第三人異議者，需主張就
    執行標的有所有權、典權、留置權、質權存在情形之一者始
    足當之。且按當事人主張有利於己之事實者，就其事實有舉
    證之責任，民事訴訟法第277條亦定有明文。上訴人主張如
    附表所示之動產為其所有，其就執行標的物有足以排除強制
    執行之所有權，自應就此有利於己之事實負舉證之責。
(二)上訴人雖主張證人周莉湄為上訴人之母丙○○之友人，丙○
    ○早年因經濟因素將系爭房屋售予林宜慧，當時已有附加房
    屋內之陳設，97年間上訴人與訴外人周佳姿想將系爭房屋再
    買回來，但因對於房屋買賣不熟悉，故委請丙○○代為出面
    處理，也許證人周莉湄才會因此不清楚產權之登記，惟房屋
    之貸款亦由上訴人與周佳姿共同繳納；惟丙○○雖對系爭房
    屋沒有所有權，但因丙○○為家中長輩，為給予尊重故繼續
    擔任戶長，上訴人以為此乃人之常情等語。惟依上訴人所述
    ，系爭房屋早年亦係由訴外人丙○○出售予證人周莉湄之女
    林宜慧，證人周莉湄於原審證述：「是我女兒的房子賣掉，
    ...是丙○○去買的，丙○○去買的房子，為何登記給甲○
    ○我不清楚，查封的物品都是當時買房子時就有，當時已經
    說好東西都有送給買受人，我也沒有指定說要送給誰，就是
    送給買房子的人，我是送給買房子的人」等語（見原審卷第
    29頁反面），則系爭房屋係由訴外人丙○○出售予林宜慧後
    ，再由訴外人丙○○出面買回，則無論系爭房屋登記名義為
    何，證人周莉湄所洽談購買事宜之對象均係丙○○，而非上
    訴人，再依上訴人於原審所提戶籍謄本所示，上訴人與訴外
    人周佳姿於97年12月23日向訴外人林宜慧購買上開房屋，訴
    外人丙○○即原已為系爭房屋之戶長，於98年12月1日始辭
    退變更戶長為原告，但訴外人丙○○之戶籍仍設於上開房屋
    內，而上訴人於買賣房屋當時戶籍係設於「臺中縣梧棲鎮○
    ○路○段734巷2號洪武智戶內」，並非居住於上開房屋，益
    徵於買受系爭房屋之際，同時受贈並現實占有附表所示動產
    者均係訴外人丙○○，而非上訴人。上訴人固主張房屋之貸
    款亦由上訴人與周佳姿共同繳納等語，並提出其與訴外人周
    佳姿94至98年間之綜合所得稅各類所得資料清單為憑，然此
    僅足推認渠所得狀況為何，尚難僅此資料遽認系爭房屋貸款
    確由上訴人與周佳姿共同繳納，況系爭房屋登記為上訴人與
    周佳姿共有一事，與如附表所示動產所有權誰屬，尚屬二事
    ，亦難據此推認為上訴人所有。
(三)上訴人雖再主張其於系爭房屋實施查封程序時在場，上訴人
    當場即提出異議，表示查封之動產為上訴人所有，乃因查封
    之人員表示需提出購買證明或發票，上訴人一時無法找出購
    買動產之證明，查封人員表示將購買證明後補亦可，上訴人
    始於查封筆錄上簽章等情，惟查，上訴人自原審以迄本院審
    理中，均未能提出相關購買憑證供參，並自承無法提出購買
    證明等語（見上訴狀），縱認其有當場提出異議，然其迄今
    猶未提出相關憑證，亦難認其就如附表所示之動產主張有足
    以排除強制執行之所有權一節，已盡舉證之責。
(四)綜上，關於原判決認定上訴人不能證明如附表所示動產為其
    所有，且更應認如附表所示動產乃訴外人丙○○所有，上訴
    人主張依強制執行法第15條之規定，訴請本院98年度司執字
    第55281號強制執行事件就如附表所示物品所為之強制執行
    程序應予撤銷，洵非有據等情，業經原審判決中詳述其法律
    依據以及不採上訴人主張之理由，經核無不當，上訴人猶執
    前詞，指摘原判決不當，聲明廢棄改判，為無理由，應予駁
    回其上訴。
六、據上論結，本件上訴為無理由，依民事訴訟法第436條之1第
    3項、第463條、第449條第1項、第454條第1項前段、第2項
    前段、第78條，判決如主文。
中    華    民    國    99    年    8    月    27    日
                  民事第二庭  審判長法  官  王  銘
                                    法  官  呂麗玉
                                    法  官  吳崇道
以上為正本係照原本作成。
不得上訴。
中    華    民    國    99    年    8    月    27    日
                                    書記官
附表：
┌──┬────────┬──┬──┬─────────┐
│編號│   物品名稱     │單位│數量│       備註       │
├──┼────────┼──┼──┼─────────┤
│ 1  │電視Toshiba32吋 │ 台 │ 1  │                  │
├──┼────────┼──┼──┼─────────┤
│ 2  │音響Panasonic   │ 台 │ 1  │                  │
├──┼────────┼──┼──┼─────────┤
│ 3  │冷氣ProTon      │ 台 │ 1  │                  │
├──┼────────┼──┼──┼─────────┤
│ 4  │福樂鋼琴        │ 台 │ 1  │                  │
├──┼────────┼──┼──┼─────────┤
│ 5  │桌子及椅子（原木│ 組 │ 1  │（桌子1張，椅子1張│
│    │）              │    │    │）                │
├──┼────────┼──┼──┼─────────┤
│ 6  │冷氣            │ 台 │ 1  │Newave            │
└──┴────────┴──┴──┴─────────┘

司法院資訊處製作；財團法人民間司法改革基金會備份。
